臺灣臺中地方法院交通事件裁定　　　100年度交聲字第2555號
原處分機關　交通部公路總局臺中區監理所豐原監理站
異議人即
受處分人　　楊順營
上列異議人即受處分人因違反道路交通管理處罰條例案件，對於
交通部公路總局臺中區監理所豐原監理站民國100年8月25日所為
之處分（豐監稽違字第裁63-GH0000000號裁決書）聲明異議，本
院裁定如下：
    主  文
原處分撤銷。
楊順營汽車駕駛人，駕駛汽車經測試檢定酒精濃度超過規定標準
，處罰鍰新臺幣壹萬玖仟伍佰元，記違規點數伍點，並應接受道
路交通安全講習。
    理  由
一、原處分機關略以：異議人即受處分人楊順營（下稱受處分人
    ）於民國100年6月25日2時43分許，駕駛車牌號碼1575-ZZ號
    租賃小客車，在臺中市沙鹿區○○○路472號處，因「駕駛
    人酒後駕車，在現場經以酒精測試器測試呼氣值為0.36mg/l
    」違規，經臺中市政府警察局交通警察大隊沙鹿小隊員警依
    違反道路交通管理處罰條例第35條第1項第1款規定，掣開中
    市警交字第GH0000000號舉發違反道路交通管理事件通知單
    予以舉發。原處分機關遂於100年8月25日以豐監稽違字第裁
    63-GH0000000號裁決書，裁處受處分人罰鍰新臺幣（下同）
    1萬9500元，吊扣駕駛執照24個月及施以道路交通安全講習
    ，逾期則依裁決書處罰主文規定裁處等語。
二、異議意旨略以：伊於前揭時間、地點，駕駛上開小客車，因
    下雨視線不佳，不慎與對向來車發生擦撞，導致對方騎士乘
    客受傷，經報警處理並施以酒測。伊雖有飲酒，但精神狀態
    正常且頭腦清醒，肇事原因是晚上天氣不佳下雨，視線模糊
    發生事故，事後業經臺灣臺中地方法院檢察署檢察官不起訴
    處分。伊持有職業聯結車駕照，雖有違反道路交通規則並應
    受處罰，但為顧及生計，願受罰鍰（已於100年8月25日繳納
    ）並吊扣職業聯結車駕照，請核准保留自用小客車駕照等語
    。
三、按汽車駕駛人，駕駛汽車經測試檢定有酒精濃度超過規定標
    準者，處新臺幣1萬5000元以上6萬元以下罰鍰，並當場移置
    保管該汽車及吊扣其駕駛執照1年；因而肇事致人受傷者，
    並吊扣駕駛執照2年；致人重傷或死亡者，吊銷其駕駛執照
    ，並不得再考領；又按汽車駕駛人有飲酒後其吐氣所含酒精
    成份超過每公升0.25毫克以上者，不得駕車。道路交通管理
    處罰條例第35條第1項第1款及道路交通安全規則第114條第2
    款分別定有明文。而前開規定意旨，無非係為保障相關用路
    人之安全，避免在汽車駕駛人飲酒後注意能力降低之情況下
    駕駛汽車肇生公共危險。故汽車駕駛人如飲酒後駕駛汽車，
    其酒精濃度超過規定之標準者，立法者認其酒後駕車之行為
    已足危及公共安全，遂以上開法律規定處以罰鍰及吊扣駕照
    ，並就其是否因此肇事致人受傷或死亡，另予加重處罰。而
    參諸刑法上之公共危險罪，以不能安全駕駛為要件，必酒駕
    與肇事間存有因果關係，始足以認定構成公共危險罪責，同
    理，上開道路交通管理處罰條例第35條第1項第1款之「因而
    肇事致人受傷」之規定，亦應作相同解釋。是關於前開「肇
    事致人受傷或死亡」之規定，當係指因飲用酒類酒精濃度超
    過規定標準而駕車肇事致人受傷或死亡者，亦即該肇事致人
    受傷或死亡之事實，乃因汽車駕駛人酒後駕駛車輛所致，且
    二者間有相當因果關係（臺灣高等法院96年度交抗字第104
    號交通事件裁定參照）。
四、經查：
(一)、受處分人於前開時間、地點酒後駕車，經警測得其吐氣所含
    酒精濃度每公升達0.36毫克，而為警掣單舉發之事實，為受
    處分人所不否認，並有臺中市政府警察局中市警交字第GH00
    00000號舉發違反道路交通管理事件通知單、本件裁決書各
    乙紙在卷可稽。
(二)、惟受處分人前開酒醉駕車行為，經警移送臺灣臺中地方法院
    檢察署檢察官偵查，經該署檢察官認本件未達不能安全駕駛
    之每公升0.55毫克之標準值，且詢之證人即舉發員警李建忠
    亦證稱：在現場時，被告看起來是正常的等語，再參以道路
    交通事故調查報告表(一)所示：事發日之天候為雨、路面濕潤
    、視距不良等情，是本件不能排除天候因素之影響，即難僅
    因受處分人酒後駕車並發生交通事故，即驟論受處分人有不
    能安全駕駛動力交通工具而駕駛之犯行，本件復查無其他積
    極證據足認受處分人有涉及上開犯行，乃於100年8月9日以1
    00年度偵字第14932號不起訴處分，有該不起訴處分書乙份
    在卷可參。從而，本件受處分人雖有酒後駕車之違規行為，
    惟尚乏證據足資證明其飲酒已達不能安全駕駛之狀態，難認
    其酒後駕車之違規行為與致人受傷間具有因果關係，是原處
    分機關逕以受處分人酒精濃度超過規定標準駕車因而肇事致
    人受傷，對其裁處吊扣駕駛執照24個月之處分，於法即有未
    合。
(三)、再按道路交通管理處罰條例業經總統於99年5月5日修正公布
    增訂第68條第2項，並於99年9月1日施行，該條項規定：「
    領有汽車駕駛執照之汽車駕駛人，除駕駛聯結車、大客車、
    大貨車外非其駕駛執照種類之車輛，違反本條例之道路交通
    安全規則之規定，應受吊扣駕駛執照情形時，無因而肇事致
    人受傷或重傷者，記違規點數5點。但1年內違規點數其達6
    點以上或再次應受吊扣駕駛執照情形者，併依原違反本條例
    應受吊扣駕駛執照處分規定，吊扣其駕駛執照。」其立法主
    要意旨，為利明確汽車駕駛人駕駛非其駕駛執照種類之車輛
    ，違反應受吊扣駕駛執照之處分處理，增訂第2項得緩即予
    吊扣而採記考領駕駛執照違規當時之車種，無人受傷者，記
    違規點數5點，仍無改正猶再犯違規之應併原吊扣處罰之規
    定。是以若行為人駕駛非其駕駛執照種類之車輛，違反應受
    吊扣駕駛執照之處分時，無因而肇事致人受傷或重傷者，不
    得吊扣行為人所持有之非屬違規時駕駛車輛種類之駕駛執照
    ，而以記違規點數5點代之。查受處分人前開違規行為係發
    生於100年6月25日，自應適用上開處罰條例第68條第2項規
    定；而受處分人為領有職業聯結車駕駛執照之汽車駕駛人，
    且係酒後駕駛租賃小客車違規，此有汽車駕照基本資料與前
    開舉發通知單各乙份在卷可憑；又受處分人酒後駕車之行為
    與發生事故致人受傷之間，無證據足資認定有因果關係存在
    ，已詳如前述，則本件應論以受處分人酒後駕車酒精濃度超
    過規定標準之違規，無從逕論以「因而肇事致人受傷」之情
    。揆諸上揭條文，此部分僅應裁處受處分人記違規點數5點
    之處分，方屬適法，原處分機關不察，仍併處以吊扣駕駛執
    照24個月之裁罰，即有違誤。
(四)、另原處分關於罰鍰1萬9500元及施以道安講習講習部分之裁
    處內容，於法並無違背之處，此部分雖未據受處分人聲明異
    議，然按聲明異議屬一種司法救濟途徑，由法院審查受處分
    人所涉之違規事實是否成立，及原處分所適用之法條是否正
    確、裁罰是否適當，因法院負有司法審查之作用，對原處分
    失當時，應自為處分，就罰鍰、吊照（或記點）及安全講習
    等處罰效果，宜為一併重新諭知（臺灣高等法院暨所屬法院
    98 年法律座談會刑事類提案第23號決議意旨及99年法律座
    談會刑事類提案第37號決議意旨參照），此部分係原處分機
    關基於前開單一交通違規行為所為處分之一部，且受處分人
    對其中吊扣駕駛執照部分已表明不服之旨如前，自應認其已
    對該案之處分全部聲明不服，本院自應併予審究，且本件酒
    後駕車為一個違規行為，罰鍰、吊扣（或記點）處分及施以
    道路交通安全講習部分無從區分。從而，應認本件異議為有
    理由，本院自應將原處分撤銷，另為裁罰如主文第2項所示
    ，以期適法。
據上論斷，應依道路交通管理處罰條例第87條第2項，道路交通
事件處理辦法第19條前段，裁定如主文。
中    華    民    國   100    年    9     月    13    日
                        臺灣臺中地方法院交通法庭
                            法  官  劉麗瑛
以上正本證明與原本無異。
如不服本裁定，應於收受送達後5日內向本院提出抗告狀。（應
附繕本）
                            書記官  王玟
中    華    民    國   100    年    9     月    13    日